【裁判字號】    99,交聲,268
【裁判日期】    990323
【裁判案由】    交管條例聲異
【裁判全文】
臺灣板橋地方法院交通事件裁定         99年度交聲字第268號
原處分機關  交通部公路總局臺北區監理所板橋監理站
異  議  人
即受處分人  甲○○
上列異議人即受處分人因違反道路交通管理處罰條例案件，對於
交通部公路總局臺北區監理所板橋監理站於民國99年1 月19日所
為之板監裁字第裁41-AM0000000號裁決處分，聲明異議，本院裁
定如下：
    主  文
異議駁回。
    理  由
一、原處分意旨略以：車牌號碼NN2-310 號普通重型機車，於民
    國98年11月24日7 時45分許，在臺北市○○○路○段，因有
    「機車行駛禁行車道」之違規事實，為臺北市政府警察局中
    山分局員警填製北市警交大字第AM0000000 號舉發違反道路
    交通管理事件通知單逕行舉發。嗣經異議人申訴，原處分機
    關函查結果，認異議人確有前述之違規事由，爰依道路交通
    管理處罰條例第45條第13款、第63條第1 項第1 款（裁決書
    漏載第1 款）規定，裁處受處分人罰鍰新臺幣6 百元，並記
    違規點數1 點。
二、聲明異議意旨略以：舉發通知單所附採證照片並未顯示任何
    禁行字樣或標誌，而另一張隨函附上之照片雖確有「禁」之
    字樣，卻無與伊或伊之機車相關之影像，何以能證明二張照
    片係同一地點所拍攝；又採證照片拍攝方式很明顯係員警躲
    在暗處所偷拍，此嚴重違反警方規定，很容易造成警民對峙
    。況法律講究證據，此種指鹿為馬的做法實無法令民眾認同
    ，為此爰依法聲明異議云云。
三、按汽車駕駛人，爭道行駛而有機器腳踏車，不在規定車道行
    駛者，處新臺幣6 百元以上1 千8 百元以下罰鍰；又汽車駕
    駛人有第45條情形者，除依原條款處罰鍰外，並記違規點數
    1 點。道路交通管理處罰條例第45條第13款、第63條第1 項
    第1 款分別定有明文。
四、經查，異議人即受處分人甲○○所有之車牌號碼NN2-310 號
    普通重型機車，於上開時地，因有「機車行駛禁行車道」之
    違規，為臺北市政府警察局中山分局中山一派出所警員掣單
    逕行舉發等情，有臺北市政府警察局北市警交大字第AM0000
    000 號舉發違反道路交通管理事件通知單影本、臺北市政府
    警察局中山分局99年1 月4 日北市警中分交字第0983712620
    0 號書函各1 紙及採證照片2 幀在卷可考。異議人雖以前揭
    情詞置辯，然查：
  (一)臺北市○○○路○段為單向四線道，最內側車道為公車專用
    道，其與內側第二車道間繪有雙白實線作區○○○○○道間
    則係以白虛線劃分。異議人所有之車牌號碼NN2-310 號普通
    重型機車，於98年11月24日7 時45分許，行駛於該路段內側
    第二車道，其前方約有5 輛機車，其中車牌號碼GWN-820 號
    普通重型機車，於稍早亦因行駛於內側第二車道與第三車道
    白虛線上而遭拍照，有現場照片1 幀及採證照片2 幀附卷可
    稽；而觀諸車牌號碼GWN-820 號普通重型機車之採證照片，
    該路段內側第二車道地面確實繪有明顯之「禁」黃色字樣，
    本件違規機車既與車牌號碼GWN-820 號普通重型機車於同時
    段行駛於同一路段，而該路段地面確實繪有「禁」黃色字樣
    ，則本件異議人所有之車牌號碼NN2-310 號普通重型機車，
    有「機器腳踏車，不在規定車道行駛」之違規，應堪認定。
    異議人前揭辯解，應係卸責之詞，委不足採。
  (二)又按汽機車駕駛人之行為屬「未依規定行駛車道」者，舉發
    機關得以科學儀器取得證據資料證明其行為違規後逕行舉發
    ，且其科學儀器無需採固定式並定期於網站公布其設置地點
    之方式為之，道路交通管理處罰條例第7 條之2 第1 項第7
    款及同條第2 項但書分別定有明文。觀諸卷附之採證照片所
    示，當時應係早上上班時間，來往車輛眾多，衡情執行交通
    稽查之警員自不宜當場攔截異議人所駕機車，則該警員於事
    後始以照相設備（無論係採固定式或非固定式）所取得足以
    證明異議人違規之照片，逕行對異議人掣單舉發，核與首揭
    道路交通管理處罰條例第7 條之2 第1 項第7 款、第2 項第
    5 款所規定之舉發程序無違，於法自無不合；而值勤警員為
    有效舉發車輛違規行駛車道，維護公共交通秩序，本可使用
    照相或錄影之科學儀器以取得證據資料，且本件實際上既不
    宜當場攔截製單舉發，值勤警員當亦毋庸出面從事任何攔檢
    之動作，或必須站於路邊值勤不可，則異議人縱未看到任何
    值勤警員，值勤警員之舉發仍屬合法，要無所謂之「偷拍」
    可言，故異議人辯稱本件係偷拍云云，執此聲明異議，亦無
    足取。
五、綜上所述，原處分機關以異議人有「機器腳踏車，不在規定
    車道行駛」之違規事實，據以援引上開道路交通管理處罰條
    例之規定，分別裁處異議人罰鍰新臺幣6 百元，並記違規點
    數1 點，核無不當。本件異議為無理由，應予駁回。
據上論斷，應依道路交通案件處理辦法第19條，裁定如主文。
中    華    民    國    99    年    3     月   23     日
                       交通法庭  法  官  陳正偉
上列正本證明與原本無異。
如不服本裁定，應於裁定送達後五日內敘明抗告理由，向本院提
出抗告狀。
                                 書記官  江文彬
中    華    民    國    99    年    3     月    23    日

司法院資訊處製作；財團法人民間司法改革基金會備份。
